【裁判字號】    98,訴,590
【裁判日期】    990129
【裁判案由】    傷害致重傷
【裁判全文】
臺灣雲林地方法院刑事判決               98年度訴字第590號
公  訴  人  臺灣雲林地方法院檢察署檢察官
被      告  甲○○
指定辯護人  楊勝夫律師
上列被告因傷害致重傷案件，經檢察官提起公訴（98年度偵字第
151號），本院判決如下：
    主  文
甲○○犯傷害致人重傷罪，累犯，處有期徒刑肆年。
    事  實
一、甲○○前因傷害案件，經本院於民國97年06月05日，以97年
    度六簡字第124號判決判處有期徒刑3月確定，經入監服刑，
    於同年10月27日執行完畢。詎其仍不知悔改，於97年11月30
    日晚間19時25分許，酒後在雲林縣古坑鄉○○村○○路58號
    蕭宏州所經營之「創造奇雞」商店，因不滿賴清松假借神明
    騙財及對母親不孝，而與賴清松發生爭吵，竟基於傷害他人
    身體之犯意，徒手毆打賴清松右臉，並以腳踢賴清松之身體
    ，蕭宏州見狀，乃將甲○○及賴清松拉開，並叫賴清松先行
    騎乘自行車離去，惟甲○○隨即騎乘機車，從後追趕，旋在
    距離不遠處之雲林縣古坑鄉○○村○○路81之1 號前攔下賴
    清松，甲○○於客觀上雖能預見以手腳毆打或踹踢他人頭部
    ，可能傷及他人腦部，造成無法言語、身體偏癱等嚴重傷害
    之結果，惟其主觀上並無預見重傷結果之發生（即無重傷之
    犯意），猶仍承續上開傷害他人身體之犯意，先將賴清松摔
    倒在地，接續以手腳毆打、踹踢賴清松之身體、頭部，造成
    賴清松頭部撞擊地面，致受有頭部外傷、腦出血、肋骨及鎖
    骨骨折等傷害，經送醫急救後，仍有失語症、右側肢體癱瘓
    併發外傷性癲癇等重傷害之情形。
二、案經賴清松之配偶乙○○提出告訴，並由雲林縣警察局斗南
    分局報請臺灣雲林地方法院檢察署檢察官偵查起訴。
    理  由
壹、程序方面：
    按被告以外之人於審判外之言詞或書面陳述，除法律有規定
    者外，不得作為證據，刑事訴訟法第159條第1項定有明文；
    又按被告以外之人於審判外之陳述，雖不符刑事訴訟法第15
    9條之1至第159條之4之規定，而經當事人於審判程序同意作
    為證據，法院審酌該言詞陳述或書面陳述作成時之情況，認
    為適當者，亦得為證據；當事人、代理人或辯護人於法院調
    查證據時，知有第159條第1項不得為證據之情形，而未於言
    詞辯論終結前聲明異議者，視為有前項之同意，同法第159
    條之5 亦有明文。查本案公訴人所引用具傳聞性質之言詞或
    書面陳述，業經被告甲○○及其辯護人於本院行準備程序時
    表示同意作為證據或不爭執其證據能力，且迄至言詞辯論終
    結前，被告及其辯護人亦均未聲明異議，本院審酌上開言詞
    或書面陳述之取得過程並無瑕疵，與本案待證事實間復具有
    相當之關聯性，以之為本案證據尚無不當，依上開規定，自
    得作為證據。
貳、實體方面：
一、認定犯罪事實所憑之證據及理由：
  (一)上開犯罪事實，業據被告於本院審理時坦白承認，且經證人
    蕭宏州於警詢及檢察官偵訊時證述明確，及證人許克聿、吳
    木藤於警詢中證稱大致相符，並有被害人賴清松傷害案之現
    場圖1紙（警卷第11頁）、第一現場照片2張（警卷第13頁）
    、慈愛綜合醫院之診斷證明書2紙（警卷第10頁、偵卷第8頁
    ）、財團法人彰化基督教醫院雲林分院【下稱彰基雲林分院
    】98年05月11日彰基雲林分院字第0980000204號函所附之主
    治醫師回復單及被害人相關病歷資料影本1 份（偵卷第65頁
    至第97頁）、同院98年06月29日彰基雲林分院字第09800002
    48號函所附之主治醫師回復單1 份（偵卷第108頁至第109頁
    ）、同院診斷證明書1 紙（本院卷第40頁）、被害人之中華
    民國身心障礙手冊影本1 紙（本院卷第41頁）等在卷可參，
    復有被害人受傷倒地處之監視錄影光碟1 片扣案可佐。而該
    監視錄影光碟經本院當庭勘驗結果，被告確有於上開犯罪事
    實之時間、地點，騎乘機車攔下被害人所騎乘之自行車後，
    先將被害人摔倒在地，再以手腳毆打、踹踢被害人之身體、
    頭部，最後被告以右腳踹踢被害人之頭部，致被害人頭部倒
    地後，即無反應，被告始行離去等情形，亦有本院98年08月
    04日行準備程序之勘驗筆錄在卷可稽。
  (二)按毀敗或嚴重減損語能或一肢以上之機能均為重傷，刑法第
    10條第4 項第3款、第4款定有明文。本件被害人因受有失語
    症之傷害，目前不能言語，已達「語能嚴重減損」之程度，
    有上開彰基雲林分院之主治醫師回復單在卷可參；另所受右
    側肢體癱瘓之傷害，致其日常生活需他人照顧，亦已達嚴重
    減損一肢以上之機能。被害人所受上開傷害自屬刑法第10條
    第4項所謂之重傷無誤。
  (三)次按刑法第277條第2項後段之傷害致人受重傷罪，係對於犯
    普通傷害罪致發生重傷害結果所規定之加重結果犯，參酌同
    法第17條規定，以行為人對於普通傷害有犯意，而對於重傷
    害之結果在客觀上能預見，但主觀上疏未預見者為要件。本
    件被告因不滿被害人假借神明騙財及對母親不孝，與被害人
    發生爭執，進而徒手傷害被害人，並未持用任何兇器為之，
    衡情，被告與被害人間並無任何怨隙，被告應只是出於普通
    傷害之犯意為之，於主觀上應無有意使其發生重傷害之故意
    ，應堪認定。惟被告係壯年之人，其對被害人以手腳毆打、
    踹踢被害人之頭部，於客觀上顯可預見被害人會因此倒地致
    頭部撞擊地面而腦部受傷，其主觀上竟未疏未注意，對被害
    人施以上開傷害行為，致被害人受有頭部外傷、腦出血，並
    有失語症、右側肢體癱瘓併發外傷性癲癇等傷害，被害人所
    受上開傷害確係被告之傷害行為所造成，具有相當因果關係
    ，被告自應對其傷害行為致生重傷害之結果負擔罪責。本件
    事證明確，被告犯行洵堪認定。
二、論罪科刑之理由：
  (一)核被告所為，係犯刑法第277條第2項後段之傷害致重傷罪。
  (二)被告基於傷害他人身體之犯意，先於證人蕭宏州所經營之「
    創造奇雞」商店，徒手毆打被害人右臉、以腳踢被害人之身
    體，隨即從後追趕被害人，在距離不遠處，復將被害人攔下
    ，將被害人摔倒地面，再以手腳毆打、踹踢被害人之身體、
    頭部，致被害人倒地不起，受有上開普通傷害與重傷之結果
    ，時地密切，且侵害同一法益，依一般社會觀念，難以強行
    分開，在刑法評價上，應視為數個舉動之接續施行，屬接續
    犯，僅論以一個傷害致重傷罪。
  (三)被告前因傷害案件，經本院於97年06月05日，以97年度六簡
    字第124號判決判處有期徒刑3月確定，經入監服刑，於同年
    10月27日執行完畢，此有卷附臺灣高等法院被告前案紀錄表
    可憑，其前受有期徒刑之執行完畢後，5 年以內故意再犯本
    件有期徒刑以上之罪，為累犯，應依刑法第47條第1 項規定
    加重其刑。
  (四)爰審酌被告前有違反麻醉藥品管理條例、侵占、恐嚇及傷害
    等前科，有卷附臺灣高等法院被告前案紀錄表可佐，素行非
    佳，甫因傷害案件入監執行有期徒刑3月完畢而出監約1個月
    ，復於本案在飲酒後，偶遇被害人，因看不慣被害人之作為
    ，與被害人發生爭吵，即徒手攻擊傷害被害人，經他人勸離
    後，復追趕攔下被害人後，再次傷害被害人，致被害人受有
    重傷害之結果，不僅無法言語，且日後生活均需他人照顧，
    所生損害嚴重，並念被告僅國小畢業，教育程度較低，但與
    被害人已認識10幾年，犯後已坦承犯行，尚知悔悟，經過多
    次調解，雖表示願意賠償被害人之損害，惟因經濟能力不佳
    ，迄未與被害人家屬達成民事和解，亦未賠償被害人任何損
    害，及對於公訴人當庭之求刑表示同意接受等一切情狀，量
    處如主文所示之刑，以資懲儆。
、應適用之法條：
一、刑事訴訟法第299條第1項前段。
二、刑法第277條第2項後段、第47條第1項。
本案經檢察官魏偕到庭執行職務。
中    華    民    國    99    年    1     月    29    日
            刑事第六庭  審判長法  官  廖國勝
                              法  官  黃楹榆
                              法  官  陳佩怡
以上正本證明與原本無異。
如不服本判決應於判決送達後10日內向本院提出上訴書狀，並應
敘述具體理由；其未敘述上訴理由者，應於上訴期間屆滿後20日
內向本院補提理由書（均須按他造當事人之人數附繕本）「切勿
逕送上級法院」。
                              書記官  李松坤
中    華    民    國    99    年    1     月    29    日
【附錄本案論罪科刑法條全文】
刑法第277條：
傷害人之身體或健康者，處三年以下有期徒刑、拘役或一千元以
下罰金。
犯前項之罪因而致人於死者，處無期徒刑或七年以上有期徒刑；
致重傷者，處三年以上十年以下有期徒刑。

司法院資訊處製作；財團法人民間司法改革基金會備份。
